臺灣新北地方法院刑事判決
111年度審金訴字第40號
公  訴  人  臺灣新北地方檢察署檢察官
被      告  吳宜勳




上列被告因洗錢防制法等案件，經檢察官提起公訴（111年度偵
緝字第3705、3707、3709、3710、3779號），被告於準備程序中
就被訴事實為有罪之陳述，本院合議庭裁定由受命法官獨任進行
簡式審判程序並判決如下：
    主  文
吳宜勳幫助犯洗錢防制法第十四條第一項之洗錢罪，處有期徒刑
參月，併科罰金新臺幣壹萬元，罰金如易服勞役，以新臺幣壹仟
元折算壹日。
    事實及理由
一、本件犯罪事實及證據，除證據並所犯法條欄一編號1「被告
    吳宜勳於偵查中之供述」補充為「被告吳宜勳於警詢、偵查
    中之供述」；證據部分另補充「被告吳宜勳於本院準備程序
    及審理中之自白」外，均引用如附件起訴書之記載。
二、論罪科刑：
㈠、按刑法上之幫助犯，係對於犯罪與正犯有共同之認識，而以
    幫助之意思，對於正犯資以助力，而未參與實施犯罪之行為
    者而言（最高法院73年度台上字第2898號、75年度台上字第
    1509號、88年度台上字第1270號判決意旨參照）。又洗錢防
    制法所稱洗錢，指下列行為：二、掩飾或隱匿特定犯罪所得
    之本質、來源、去向、所在、所有權、處分權或其他權益者
    ，洗錢防制法第2條第2款定有明文。而前揭規定所稱之掩飾
    、隱匿行為，目的在遮掩、粉飾、隱藏、切斷特定犯罪所得
    與特定犯罪間之關聯性，是此類洗錢行為須與欲掩飾、隱匿
    之特定犯罪所得間具有物理上接觸關係（事實接觸關係）。
    金融帳戶乃個人理財工具，依我國現狀，申設金融帳戶並無
    任何特殊限制，且可於不同之金融機構申請多數帳戶使用，
    是依一般人之社會通念，若見他人不以自己名義申請帳戶，
    反而收購或借用別人之金融帳戶以供使用，並要求提供提款
    卡及告知密碼，則提供金融帳戶者主觀上如認識該帳戶可能
    作為對方收受、提領特定犯罪所得使用，對方提領後會產生
    遮斷金流以逃避國家追訴、處罰之效果，仍基於幫助之犯意
    ，而提供該帳戶之提款卡及密碼，以利洗錢實行，仍可成立
    一般洗錢罪之幫助犯（最高法院108年度台上大字第3101號
    裁定意旨參照）。被告將本案帳戶提供予他人，雖非直接實
    行詐欺取財、掩飾、隱匿詐欺犯罪所得之去向及所在之構成
    要件行為，惟已對本案詐欺集團成員遂行詐欺取財、掩飾、
    隱匿詐欺犯罪所得之去向及所在資以助力，有利詐欺取財及
    洗錢之實行，是核被告所為，係犯刑法第30條第1項前段、
    第339條第1項之幫助詐欺取財罪，及刑法第30條第1項前段
    、洗錢防制法第14條第1項之幫助洗錢罪。被告係以一交付
    本案帳戶之行為，供詐欺集團詐騙如起訴書附表所示之告訴
    人等使用，致其等陷於錯誤匯入款項，而分別受有損害，係
    以一行為同時觸犯數幫助詐欺取財罪及數幫助洗錢罪，侵害
    不同之財產法益，為想像競合犯，應依刑法第55條前段規定
    ，從一重論以幫助洗錢罪處斷。
㈡、被告前有如起訴書所載之論罪科刑情形，有被告前案紀錄表
    在卷可稽。被告雖構成累犯，然該構成累犯之犯罪事實，與
    本案犯罪事實，係屬不同種類之犯罪型態，縱被告於前開有
    期徒刑執行完畢後再犯本案，亦難認為被告所為本案犯行有
    何特別之惡性或對刑罰反應力薄弱之情形，本院認為於本罪
    之法定刑度範圍內，審酌犯罪情節、各項量刑事由後，已足
    以充分評價被告所應負擔之罪責，尚無加重法定本刑之必要
    ，爰依司法院釋字第775號解釋意旨，裁量不予加重最低本
    刑，並依刑事裁判書簡化原則，於主文欄及據上論斷欄均不
    記載累犯及相關規定。
㈢、被告本案所為既係洗錢罪之幫助犯，衡諸其犯罪情節，爰依刑法第30條第2項規定，按正犯之刑減輕之。又被告於本院準備及審理程序均坦承其所犯幫助洗錢犯行，應依洗錢防制法第16條第2項規定，遞減其刑。　　　　　　　　　　
㈣、爰以行為人之責任為基礎，審酌被告提供本案帳戶供詐欺集
    團充為詐欺犯罪之用，助長詐欺集團犯罪之橫行，並掩飾犯
    罪贓款去向，增加國家查緝犯罪及告訴人等尋求救濟之困難
    ，危害社會秩序穩定及正常交易安全，造成告訴人等受害，
    被告所為實有不該；兼衡被告之素行（有被告前案紀錄表在
    卷可參）、犯罪之動機、目的、手段，暨其智識程度為國中
    畢業（見其個人戶籍資料）、從事餐廳工作、月薪新臺幣2
    萬多元、需扶養3名小孩及女友之生活狀況（見本院簡式審
    判筆錄第4、5頁），以及被告犯後坦承犯行，惟迄今尚未與
    告訴人等達成和解或賠償損害等一切情狀，量處如主文所示
    之刑，並諭知罰金易服勞役之折算標準。又被告所犯幫助洗
    錢罪雖經本院諭知有期徒刑6 月以下之刑度，然該罪名因非
    「最重本刑為5 年以下有期徒刑以下之刑之罪」，與刑法第
    41條第1項規定得易科罰金之要件即有不符，故不諭知易科
    罰金之折算標準；惟本院宣告之主刑既為6 月以下有期徒刑
    ，依刑法第41條第3 項之規定，得依同條第2 項折算規定易
    服社會勞動，附此敘明。
三、沒收：
㈠、查本案卷內尚無證據可認被告有分得告訴人等受騙後所匯出
    之款項或曾因交付本案帳戶而取得對價等情形，自無從對被
    告為犯罪所得沒收之宣告。
㈡、至被告非實際上轉匯或提領贓款之人，無掩飾隱匿詐欺贓款
    之犯行，非洗錢防制法第14條第1項之正犯，自無洗錢防制
    法第18條第1項沒收規定之適用。另被告提供之本案帳戶存
    摺、提款卡，已由詐欺集團成員持用，未據扣案，且該物品
    可隨時停用、掛失補辦，不具刑法上之重要性，而無宣告沒
    收之必要，依刑法第38條之2第2項之規定，不予宣告沒收，
    併此敘明。
據上論斷，應依刑事訴訟法第273條之1第1項、第299條第1 項前
段、第310條之2、第454條第2項，判決如主文。
本案經檢察官陳建勳偵查起訴，由檢察官王佑瑜到庭執行公訴。
中    華    民    國    111   年     10   月    13    日
                  刑事第二十三庭  法  官  朱學瑛
上列正本證明與原本無異。
如不服本判決，應於判決送達後20日內敘明上訴理由，向本院提
出上訴狀(應附繕本)，上訴於臺灣高等法院。其未敘述上訴理由
者，應於上訴期間屆滿後20日內向本院補提理由書「切勿逕送上
級法院」。
                                  書記官  盧姿妤
中    華    民    國    111   年     10   月    13    日
附錄本案論罪科刑法條全文：
中華民國刑法第339條
意圖為自己或第三人不法之所有，以詐術使人將本人或第三人之
物交付者，處 5 年以下有期徒刑、拘役或科或併科 50 萬元以
下罰金。
以前項方法得財產上不法之利益或使第三人得之者，亦同。
前二項之未遂犯罰之。
洗錢防制法第14條
有第二條各款所列洗錢行為者，處 7 年以下有期徒刑，併科新
臺幣 5 百萬元以下罰金。
前項之未遂犯罰之。
前二項情形，不得科以超過其特定犯罪所定最重本刑之刑。

附件：
臺灣新北地方檢察署檢察官起訴書
                                   111年度偵緝字第3705號
                                                第3707號
                                                第3709號
                                                第3710號
                                                第3779號
　　被　　　告　吳宜勳　男　44歲（民國00年0月00日生）
　　　　　　　　　　　　籍設新北市三重區戶政事務所
　　　　　　　　　　　　國民身分證統一編號：Z000000000號
上列被告因違反洗錢防制法等案件，已經偵查終結，認應提起公
訴，茲將犯罪事實及證據並所犯法條分敘如下：
　　　　犯罪事實
一、吳宜勳前因毒品案件，經臺灣新北地方法院以107年度簡字
    第4120號判決判處有期徒刑2月、3月，應執行有期徒刑4月
    確定，於民國107年12月11日入監，於108年3月11日易科罰
    金執行完畢出監，詎仍不知悔改，其依一般社會通常生活經
    驗，可預見將金融機構帳戶交由他人使用，可能幫助詐騙集團
    詐欺社會大眾轉帳或匯款至該帳戶，作為收受、提領特定犯
    罪所得使用，提領後即會產生遮斷金流以逃避國家追訴、處罰
    之效果，竟基於縱將帳戶資料交給他人，他人可能利用該帳戶
    犯詐欺取財罪，並利洗錢之實行，亦不違背其本意之幫助犯意
    ，於109年11月23日前某日時，在不詳地點，將其所申辦之兆
    豐國際商業銀行（下稱兆豐銀行）帳號000-00000000000號
    帳戶之存摺、提款卡及密碼等帳戶資料，提供給「周偉晟」
    所屬之詐騙集團成員，嗣該詐騙集團成員取得上開帳戶後，
    即意圖為自己不法之所有，基於詐欺取財及洗錢之犯意聯絡，
    於如附表所示時間，以如附表所示方式詐欺如附表所示之人
    ，使其陷於錯誤，依指示於如附表所示時間匯款如附表所示
    金額至如附表所示帳戶，旋遭詐騙集團成員轉出一空，以此
    方式掩飾及隱匿詐欺犯罪所得之去向及所在。
二、案經朱芷欣、蘇韋丞、黃俊榮訴由苗栗縣警察局苗栗分局、
    王俐璇訴由新竹市警察局第一分局、新北市政府警察局中和
    分局、蔡品葇訴由苗栗政府警察局頭份分局、李志恒訴由新
    北市政府警察局三重分局、黃虹菁訴由高雄市政府警察局三
    民第二分局報告偵辦。
　　　　證據並所犯法條
一、證據清單及待證事實：
編號 證據名稱 待證事實 1 被告吳宜勳於偵查中之供述 證明被告於上開時地，將其上開兆豐銀行帳戶資料交付給詐騙集團成員之事實。 2 告訴人朱芷新於警詢中之指述、對話紀錄、轉帳紀錄及報案資料；告訴人蘇韋丞於警詢中之指述、對話紀錄、轉帳紀錄及報案資料；告訴人黃俊榮於警詢中之指述、對話紀錄、轉帳紀錄及報案資料；告訴人王俐璇於警詢中之指述、對話紀錄、轉帳紀錄及報案資料；告訴人蔡品葇於警詢中之指述、對話紀錄、轉帳紀錄及報案資料；告訴人李志恒於警詢中之指述、對話紀錄、轉帳紀錄及報案資料；告訴人黃虹菁於警詢中之指述、對話紀錄、轉帳紀錄及報案資料 證明告訴人朱芷新等人遭詐騙集團以如附表所示方式詐騙，匯款如附表所示之金額至被告上開兆豐銀行帳戶之事實。 3 被告上開兆豐銀行交易明細表 證明告訴人朱芷新等人遭詐騙集團以如附表所示方式詐騙，匯款如附表所示之金額至被告上開兆豐銀行帳戶之事實。 4 臺灣新北地方法院107年度簡字第4120號判決列印資料、臺灣新北地方檢察署107年度執字第15100號執行指揮書電子檔紀錄、全國前案查註紀錄表 證明被告於本案構成累犯之事實。 
二、核被告吳宜勳所為，係犯刑法第30條第1項前段、第339條第
    1項之幫助犯詐欺取財罪嫌，及刑法第30條第1項前段、洗錢
    防制法第14條第1項之幫助一般洗錢罪嫌。被告以一行為同
    時觸犯前開2罪，為想像競合犯，應依刑法第55條之規定，
    從一重論以幫助一般洗錢罪。又被告係幫助犯，請依刑法第
    30條第2項規定，按正犯之刑減輕之。又被告前有如犯罪事
    實欄所載之論罪科刑及執行情形，有證據清單編號4之證據
    附卷可憑，其於受有期徒刑執行完畢後，5年以內故意再犯
    本件有期徒刑以上之罪，為累犯，請參照大法官會議釋字第
    775號解釋意旨，審酌是否依刑法第47條第1項規定加重其刑
    。
三、依刑事訴訟法第251條第1項提起公訴。
　　此　致
臺灣新北地方法院
中　　華　　民　　國　 111　　年　　8 　　月　　4 　　日
                          檢  察  官  陳  建  勳

編號 被害人 遭詐欺手法 匯款時間地點 匯款金額 匯入之帳號 1 告訴人朱芷欣 於109年11月間，因不詳詐騙集團成員向其佯稱可在家兼職投資賺錢，致使其陷於錯誤，因而依指示匯款。 ①於109年11月25日23時46 分許，在臺北市不詳地點，以手機轉帳。 ②於109年11月25日23時46分許，在苗栗縣不詳地點，以手機轉帳。  ①9萬8,000元 ②10萬元 上開兆豐銀行帳戶（110偵21840號) 2 告訴人 蘇韋丞 於109年11月間，因不詳詐騙集團成員向其佯稱可操作遊戲賺錢，致使其陷於錯誤，因而依指示匯款。 ①於109年11月26日19時46分許，在桃園區大德三街80號住處，以網路轉帳。 ②於109年11月27日16時29分許，在桃園區大德三街80號住處，以網路轉帳。 ③於109年11月27日16時32分許，在桃園區大德三街80號住處，以網路轉帳。 ①4萬2,000元 ②5萬元 ③3萬6,000元 上開兆豐銀行帳戶（110偵21840號) 3 告訴人黃俊榮 於109年11月間，因不詳詐騙集團成員向其佯稱促銷約會卷，致使其陷於錯誤，因而依指示匯款。 於109年11月23日14時46分許，在不詳地點，以網路轉帳。 3萬元 上開兆豐銀行帳戶（110偵21840號) 4 告訴人王俐璇 於109年11月間，因不詳詐騙集團成員向其佯稱可投資獲利，致使其陷於錯誤，因而依指示匯款。 ①於109年11月25日18時48分許，在不詳地點，以網路轉帳。 ②於109年11月25日19時19分許，在不詳地點，以網路轉帳。 ③於109年11月25日21時53分許，在不詳地點，以網路轉帳。 ④於109年11月25日11時45分許，在不詳地點，以網路轉帳。 ⑤於109年11月25日11時48分許，在不詳地點，以網路轉帳。 ①5萬元 ②3萬元 ③3萬元 ④4萬元 ⑤5萬元 上開兆豐銀行帳戶（110偵30370號) 5 告訴人蔡品葇 於109年11月間，因不詳詐騙集團成員向其佯稱可投資獲利，致使其陷於錯誤，因而依指示匯款。 於109年11月26日21時58分許，在不詳地點，以網路轉帳。 9,800元 上開兆豐銀行帳戶（110偵37339號) 6 告訴人李志恒 於109年11月間，因不詳詐騙集團成員向其佯稱可在家兼職投資賺錢，致使其陷於錯誤，因而依指示匯款。 109年11月29日23時48分許，在不詳地點，以網路轉帳。 3萬元 上開兆豐銀行帳戶(110偵20767) 7 告訴人黃虹菁 於109年11月間，因不詳詐騙集團成員向其佯稱可玩遊戲獲利賺錢，致使其陷於錯誤，因而依指示匯款。 109年11月25日19時26分許，在新竹市○區○○路0段000巷0弄00號，以手機網路轉帳。 10萬元 上開兆豐銀行帳戶(111偵6410)